臺灣高雄地方法院民事判決
111年度勞簡上字第1號
上  訴  人  金龍永盛旅行社股份有限公司

法定代理人  朱光志  
訴訟代理人  簡清彬  
            修雪蘋  
被上訴人    李柏賢  
訴訟代理人  方勝新法扶律師
上列當事人間給付資遣費事件，本院於民國111年6月20日言詞辯
論終結，判決如下：
  主  文
原判決廢棄。
被上訴人於第一審之訴及假執行之聲請駁回。
第一、二審訴訟費用由被上訴人負擔。
  事實及理由
一、被上訴人起訴主張：被上訴人自民國100年6月20日起受僱於
    上訴人，工資為每月新台幣（下同）23,000元；102年6月，
    薪資調高為每月26,000元；106年間，薪資再調高為每月28,
    900元。此後，上訴人因嚴重特殊傳染性肺炎及邊境管制影
    響，須與勞工協商減少工時及薪資，雙方簽署「金龍永盛旅
    行社股份有限公司勞雇雙方協商減少工時協議書」（下稱系
    爭協議書），約定每月減少薪資4900元，每月減少工作日6
    日，於實施期間被上訴人得隨時終止勞動契約，上訴人仍比
    照勞動基準法（下稱勞基法）、勞工退休金條例（下稱勞退
    條例）規定給付資遣費（第1條第2項約定），最後一次的期
    間是109年12月1日到110年2月28日。110年2月22日，被上訴
    人以電子郵件向上訴人高雄分公司經理簡清彬、會計林容妃
    、主管陳慧環申請於同年月28日離職，並以通訊軟體Line訊
    息通知林容妃及陳慧環，另以電話通知簡清彬。簡清彬於電
    話中向被上訴人稱尚有特別休假可請在3月，故被上訴人變
    更為同年3月3日終止勞動契約。同年2月23日，被上訴人至
    上訴人高雄辦公室寫離職申請書，申請書上載離職日為同年
    3月3日，並將離職申請書交給林容妃。同年2月26日，被上
    訴人將離職日改為同年3月10日，經林容妃詢問秦德華後同
    意之。因此，於同年3月8日，被上訴人至高雄主管簡清彬辦
    公室變更離職申請單，將離職日變更為同年3月10日。同年3
    月9日，被上訴人向簡清彬表示以系爭協議書第1條第2項請
    求資遣費，遭拒絕後，同年3月12日被上訴人向高雄市政府
    勞工局申請勞資爭議調解也不成立。被上訴人自100年6月20
    日起任職至110年3月10日終止勞動契約，任職期間為9年8月
    19日，平均薪資為每月28,900元。依勞退條例第12條計算，
    基數為4又619/720，可請求上訴人給付資遣費140,446元。
    並於原審聲明：上訴人應給付被上訴人140,446元及自起訴
    狀繕本送達上訴人翌日起至清償日止按年息5％計算之利息。
二、上訴人則以：被上訴人雖於110年2月22日告知欲於同年月28
    日離職，但上訴人於同年月23日至上訴人高雄分公司填寫離
    職申請書，自行填寫勞務終止日為同年3月3日，並表示勞保
    不想中斷。後來於同年2月26日因不願再進公司，以電話通
    知簡清彬，因新公司將於同年3月11日報到，請求上訴人將
    其勞健保等保至同年3月10日，經簡清彬於電話中同意，被
    上訴人於同年2月26日下午3時53分38秒自行登入請假系統請
    假，以免於曠職，簡清彬則於同年3月3日決核。因此，本件
    是雙方合意於110年3月10日終止勞動契約，已逾系爭協議書
    實施期間（至同年2月28日止），被上訴人不能請求資遣費
    。且契約終止日是110年3月10日，不在系爭協議書期間範圍
    內，被上訴人沒有在30日前預告終止勞動契約，此為權利濫
    用，因此被上訴人請求資遣費無理由等語為辯。
三、原審判決上訴人應給付被上訴人140,446元本息，並依職權
    為假執行及附條件免為假執行之宣告。上訴人不服，提起上
    訴，並聲明：㈠原判決暨假執行宣告均廢棄。㈡上開廢棄部分
    ，被上訴人在第一審之訴駁回。被上訴人則答辯聲明：上訴
    駁回。
四、兩造不爭執事項：
  ㈠被上訴人自100年6月20日起受僱於上訴人，工資為每月23,00
    0元，於102年6月，薪資增加為每月26,000元，於106年間，
    薪資再增加為每月28,900元。
  ㈡雙方簽過3 次系爭協議書，期間分別為109 年3 月1 日到5
    月31日；109 年8 月1 日到10月31日；109 年12月1 日到11
    0 年2 月28日。
  ㈢被上訴人於110年2月23日至上訴人高雄辦公室寫離職申請書
    ，申請書上載離職日為同年3月3日，110年2月26日被上訴人
    更改離職日為同年3月10日。
  ㈣被上訴人任職年資為9年8月19日，依勞退條例第12條計算，
    基數為4又619/720。依照注意事項第7條規定：「勞雇雙方
    終止勞動契約者，實施減少工時及工資之日數，於計算平均
    工資時，依法應予扣除。」，因此於計算資遣費之平均工資
    時，應扣除減少工時及工資之日數。被上訴人於簽立系爭協
    議書前，每月之薪資為28,900元，依注意事項第7條，於計
    算被上訴人資遣費時自應扣除減少工時及工資協議之期間，
    依未減少工時及工資前之每月薪資28,900元計算平均薪資。
五、本件爭點：被上訴人的勞動契約終止日為系爭協議書約定期
    間之後，但提出終止的時間在系爭協議書期間內，被上訴人
    可否依照系爭協議書請求資遣費？
六、本院之判斷　　
  ㈠按勞工自請離職為勞動契約終止權之一種，而終止權又屬形
    成權之一種，形成權於權利人行使時，即發生形成之效力，
    不必得相對人之同意。而勞工預告終止契約，為單方之意思
    表示，無須雇主之承諾，一經提出達到雇主，即生預告終止
    之效力（最高法院98年度台上字第2381號民事判決意旨及民
    法第94條、第95條第1項前段參照）。次按附始期之法律行
    為，於期限屆至時，發生效力，民法第102條第1項定有明文
    。
　㈡查，被上訴人於110年2月23日至上訴人高雄辦公室寫離職申
    請書，申請書上載離職日為同年3月3日，110年2月26日被上
    訴人更改離職日為同年3月10日等情，有line訊息、員工離
    職申請書附卷可稽（原審卷第27頁至第33頁、第163頁），
    且為兩造不爭執（本院卷第149頁背面），應堪信為真實。
    依上開說明，被上訴人預告將終止契約，此意思表示無須得
    到上訴人之承諾，且該離職之意思表示亦已達到上訴人，且
    為附始期之終止勞動契約意思表示，應至110年3月10日之期
    限屆至時，始發生離職之效力，並非於110年2月26日提出時
    發生終止效力。
  ㈢又系爭協議書第1條第1項前段、2項前段約定：「一、實施期
    間及方式：1.乙方自109年12月1日起至110年2月28日止，配
    合甲方變更工作時間及工資…」、「實施期間乙方得隨時終
    止勞動契約，曱方仍比照勞動基準法、勞工退休金條例規定
    給付資遣費，若符合退休資格者，給付退休金。」，有系爭
    協議書附卷可稽（原審卷第21頁）。系爭協議書實施期間為
    109年12月1日起至110年2月28日止，被上訴人該附始期之終
    止意思表示既於110年3月10日始生效力，自非系爭協議書實
    施期間，無法適用系爭協議書，則被上訴人即應回歸勞基法
    之規定，不得再依系爭協議書向上訴人請求給付資遣費。再
    觀之被上訴人所提其與上訴人會計林容妃110年2月26日、11
    0年3月9日line訊息，被上訴人分別自陳「不要讓你為難就
    折現吧！....為了1.5天計較我也真是傻了...資譴（遣）費
    都沒在計較了…對吧？」、「然後剩下5.5天折抵假如果可以
    折我就改到3/10離職看公司同不同意因為新公司是3/11報到
    」、「也許你還在生我的氣，但是有台北同事來問我怎麼沒
    用合約書，我覺得可以好好離開比什麼都重要。我知道提合
    約書我可以領一大筆資譴（遣）費。但是我選擇不提那合約
    。所以那天我才會脫口而出那句話，前因後果沒講清楚讓您
    生氣了真是抱歉……」等語（原審卷第27頁背面、第29頁、第
    33頁），被上訴人於上開訊息對話2次提及離職沒在計較資
    遣費或選擇不提系爭協議書等語，堪認被上訴人於110年2月
    26日更改離職日為同年3月10日前，已慮及逾系爭協議書實
    施期間將喪失系爭協議書第1條第2項資遣費之不利結果。
七、綜上所述，上訴人依系爭協議書請求被上訴人給付上訴人14
    0,446元，及及自起訴狀繕本送達上訴人翌日起至清償日止
    按年息5％計算之利息，洵屬無據，不應准許。原審疏未詳查
    ，遽為被上訴人勝訴之判決，尚有未合。上訴意旨指摘原判
    決不當，求予廢棄改判，即為有理由，應由本院將原判決廢
    棄，並改判如主文第二項所示。
八、本件事證已臻明確，兩造其餘攻擊防禦方法，核與判決之結
    果無影響，爰不一一論述。
九、據上論結，本件上訴有理由，依民事訴訟法第436條之1第3
    項、第450條、第78條，判決如主文。
中　　華　　民　　國　　111 　年　　6 　　月　　30　　日
                  勞動法庭  審判長  法　官　洪培睿
　　　　　　　　　                  法　官  鍾淑慧
　　　　　　　　　　　　　　　　  　法  官  吳芝瑛
以上正本係照原本作成。
本判決不得上訴。
中　　華　　民　　國　　111 　年　　6 　　月　　30　　日
                                    書記官  劉玟君